臺灣宜蘭地方法院民事判決
110年度小上字第10號
上  訴  人  陳重序  
被上訴人    池啓維  

上列當事人間侵權行為損害賠償事件，上訴人對於民國110 年5
月24日本院109年度羅小字第448號民事小額判決提起上訴，本院
判決如下： 
    主  文
一、上訴駁回。
二、第二審訴訟費用新臺幣（下同）3,000元由上訴人負擔。
    理  由
一、按「關於請求給付金錢或其他代替物或有價證券之訴訟，其
    標的金額或價額在新臺幣10萬元以下者，適用本章所定之小
    額程序。」「對於小額程序之第一審裁判之上訴，非以其違
    背法令為理由，不得為之。」民事訴訟法第436條之8第1項
    、第436條之24第2項分別定有明文。而所謂判決違背法令，
    係指原判決有不適用法規或適用不當之情形，若僅係取捨證
    據、認定事實等屬於原法院職權行使之事項，除有認定違法
    之情形外，應不生違背法令之問題。再依民事訴訟法第436
    條之32第2項規定，第469條第6款之判決不備理由或理由矛
    盾之當然違背法令於小額事件之上訴程序並不準用，是於小
    額事件中所謂違背法令，並不包含認定事實錯誤、取捨證據
    不當或就當事人提出之事實或證據疏於調查或漏未斟酌之判
    決不備理由情形。另按「小額訴訟程序之第二審判決，依上
    訴意旨足認為上訴無理由者，得不經言詞辯論為之。」民事
    訴訟法第436條之29第2款亦有明文。
二、上訴意旨略以：本件本訴部分被上訴人以交通部公路總局台
    北區監理所基宜區車輛行車事故鑑定會基宜區0000000號鑑
    定意見書（下稱系爭鑑定書)為證據，對上訴人提出損害賠
    償訴訟。上訴人於原審揭發系爭鑑定書屬偽證，被上訴人於
    言詞辯論時就此也無言認諾，依民事訴訟法第384、385條規
    定，已可為一造辯論判決上訴人勝訴，但原審盲從不實系爭
    鑑定書，未依同法第286條規定調查證據，隱匿證據真相，
    使被上訴人得以偽造證據誣告上訴人而獲得賠償，構成同法
    469條(民事上訴理由狀誤載為第466條)第6款判決不備理由
    之違法。再者，原審認定上訴人有闖紅燈行為，而應負損害
    賠償責任，但採證卻反常採信失真的錄影畫面，違背日常累
    積之經驗法則，亦違同法第222條第3項規定。反訴部分，被
    上訴人不僅肇事且出口傷害上訴人，事後再偽造證據誣告上
    訴人以圖詐賠，顯然毫無悔意，但原審卻徇私輕罰，選擇性
    採證以護短。為此，提起上訴，請求判決如上訴補充理由狀
    之上訴聲明。
三、經查： 
  ㈠本件上訴人提起上訴，既已指摘原審判決有違反民事訴訟法
    第222條第3項、第286條、第384條、第385條等違背法令之
    情形，依形式上審核，應認已符合民事訴訟法第436條之24
    第2項之規定，依前述說明，其上訴具備合法要件。又依民
    事訴訟法第436條之32第2項規定，第469條第6款之判決不備
    理由或理由矛盾之當然違背法令於小額事件之上訴程序並不
    準用，是於小額事件中所謂違背法令，並不包含認定判決不
    備理由情形。上訴意旨稱原判決有違背民事訴訟法第469條
    第6款之「判決不備理由」之違法，由上述說明可知，上訴
    人此部分上訴事由，即難認合法有據。
  ㈡其次，民事訴訟法第384條固規定：當事人於言詞辯論時為訴
    訟標的之捨棄或認諾者，應本於其捨棄或認諾為該當事人敗
    訴之判決。然所謂認諾，係指對於訴訟標的之承諾者而言。
    又民事訴訟法第385條第1項，僅規定言詞辯論期日當事人之
    一造不到場者，得依到場當事人之聲請，由其一造辯論而為
    判決。若當事人一造並非於言詞辯論期日不到場，當然無該
    條之適用。經查，上訴人主張於原審揭發系爭鑑定書屬不實
    之偽證，被上訴人於言詞辯論時就此也無言認諾，依民事訴
    訟法第384、385條規定，已可為一造辯論判決上訴人勝訴等
    情。惟被上訴人於原審並非於言詞辯論期日未到場，且
　　被上訴人於原審本訴部分係為原告，屬主張請求權之一方，
    本無認諾之適用，而反訴部分被上訴人到場時亦聲明請求駁
    回反訴原告即上訴人之求償，並未對於訴訟標的為認諾，此
    均有原審卷宗可查，是依前述說明，顯無民事訴訟法第384
    條、第385條之適用，是上訴人指摘原判決未適用上開法律
    而有違背法令等情，並無理由。
  ㈢且按，事實之真偽，應由事實審法院斟酌辯論意旨及調查證
    據之結果，依自由心證判斷之，苟其判斷並不違背法令，即
    不許當事人以空言指摘（最高法院21年上字第1406號判例意
    旨參照）。次按法院依自由心證判斷事實之真偽，不得違背
    論理及經驗法則，固為民事訴訟法第222條第3項所規定。惟
    所謂論理法則，係指依立法意旨或法規之社會機能就法律事
    實所為價值判斷之法則而言；而所謂經驗法則，則係指由社
    會生活累積的經驗歸納所得之法則而言，凡日常生活所得之
    通常經驗及基於專門知識所得之特別經驗均屬之（最高法院
    91年度台上字第741號判決意旨參照），亦即論理法則與經
    驗法則，係具有客觀性與普遍性，而非個人之推論臆斷或主
    觀經驗。又取捨證據、認定事實，屬於事實審法院之職權，
    若其認定並不違背法令，即不許任意指摘其認定不當，以為
    上訴理由（最高法院28年上字第1515號判例意旨參照）。本
    件原審就本、反訴部分斟酌卷內資料，並於110年1月8日當
    庭勘驗上訴人所駕車輛裝置行車記錄器之光碟，並有勘驗筆
    錄在卷可查。又依上訴人聲請向宜蘭縣○○○○○○鎮○○路0段○○○
    路○○路○○○號誌時相資料，及斟酌兩造身分、地位、資力、
    加害程度等作為反訴賠償金額之認定依據，所為之認事用法
    ，乃原審依其職權而為證據取捨及事實認定，經核並無不適
    用法規或適用法規不當之情形。上訴人雖指摘原審認定之事
    實有違背經驗法則或被上訴人之反訴賠償過輕等情形，然其
    僅係就原審法院所為事實認定及證據斟酌、取捨之當否加以
    爭執，並未具體指摘原審判決究竟違背如何之經驗法則或論
    理法則，甚至只是將自己主觀上號誌應如何運作之認知謂為
    「經驗法則」，並任為推論，自難認就原判決有違反民事訴
    訟法第286條及第222條第3項之規定。
四、綜上所述，原審判決並無上訴人所指違背法令之情事，上訴
    人提起上訴，顯無理由，爰依民事訴訟法第436條之29第2款
    規定，不經言詞辯論，逕以判決駁回。
五、上訴人應負擔之第二審訴訟費用為3,000元，爰確定如主文
    第2項所示。
六、據上論結，本件上訴為無理由，依民事訴訟法第436條之29
    第2款、第436條之32第1項、第2項、第436條之19第1項、第
    449條第1項、第78條，判決如主文。　
中　　華　　民　　國　　110 　年　　10　　月　　25　　日
                  民事庭審判長法  官  鄭貽馨
　　　　　　　　　            法  官  黃淑芳
                              法　官　蔡仁昭
以上正本係照原本作成。
本判決不得上訴。　　　　　　　　　　　
中　　華　　民　　國　　110 　年　　10　　月　　25　　日
                              書記官  劉婉玉